【裁判字號】    88,易,2833
【裁判日期】    890428
【裁判案由】    過失傷害
【裁判全文】
臺灣板橋地方法院刑事判決                        八十八年度易字第二八三三號
    公  訴  人  臺灣板橋地方法院檢察署檢察官
    被      告  乙○○
                甲○○
    右  一  人
    選任辯護人  詹基益
右列被告等因過失傷害案件，經檢察官提起公訴（八十七年度偵字第二六四六九號；
八十八年度偵字第六一０四號），本院判決如左：
    主  文
乙○○因過失傷害人，處有期徒刑月，如易科罰金以佰元折算壹日。
甲○○公訴不受理。
    事  實
一、乙○○係米蘭傢俱行之負責人，於民國（下同）八十七年七月初之某日，委託甲○○（其所涉業務過失傷害部分，另為不受理之諭知）於其位於臺北縣泰山鄉○○街五三巷六號之倉庫內，承製乙台簡單型升降機以供裝卸家具之用，操作升降
    機之開關原分別固定於倉庫一樓及二樓，並裝有斷電開關以使升降平台於到達倉
    庫二樓之高度時，能自動斷電而停止。詎乙○○明知上揭昇降機僅能用以載貨，
    使用人不能在升降機內操作，且若拆除上揭斷電開關，則升降馬達因無法自動斷
    電停止，其掛勾鋼索將有因不耐負荷而斷裂之危險，復依當時情形，亦無不能注
    意之情事，竟要求甲○○將操作開關移至升降機內由使用人操作，並拆除斷電開
    關裝置，以利其裝卸之使用。嗣於八十七年十月十七日十二時許，丙○○、丁○○夫妻二人前往米蘭傢俱行上址倉庫內載運沙發時，乙○○復疏於注意上開升降
    機所具之危險性，並未告知丙○○、丁○○之正確使用方法，任令渠二人乘坐於
    上開升降機內自行操作使用，第一趟使用尚無任何異狀，惟於第二趟時，丙○○
    、丁○○因持續按壓開關，升降馬達捲至頂端後仍未停止，致掛勾鋼索因不耐負
    荷而斷裂，升降平台遂自三˙三八公尺高之倉庫二樓跌落地面，使乘坐於升降機
    內之丙○○受有右足舟狀骨骨折之傷害；丁○○則受有右側足踝內外後踝骨折、
    併足踝脫臼及左側足踝內後踝骨折等傷害。
二、案經丙○○、丁○○訴由臺灣板橋地方法院檢察署檢察官偵查起訴。
    理  由
甲、被告乙○○部分：
  一、訊據被告乙○○矢口否認有右開被訴之過失傷害犯行，辯稱：伊不知升降機有
      潛在危險性，伊有告訴他們（丙○○、丁○○）要注意，到地板時要注意，他
      們疏忽了，他（甲○○）事前未告知只能載貨而不能載人，伊沒有要求拆除斷
      電開關，伊並無過失云云。經查右揭事實，迭據告訴人丙○○及丁○○於檢察
      官偵查及本院調查時指訴綦詳，復陳明當日被告乙○○在現場二樓指揮，被告
      未告知人不可以進去，渠等在升降機裡面操作，被告也沒有禁止等情在卷（見
      八十八年十月二十二日訊問筆錄），又現場升降機之高度經測量為三˙三八公
      尺，告訴人丙○○、丁○○及被告乙○○均一致指述開關需人在升降機內操作
      始得升降等情，亦經本院於八十八年十二月二十八日前往現場履勘屬實，並有
      該日之勘驗筆錄及現場照片五幀附卷可稽，核與告訴人等指述之操作情節相符
      。又本件升降機係載貨用，開關由人在內控制，是乙○○要求的，本來伊有設
      計斷電開關，到某一高度會自動斷電，所以不會超過夾層（倉庫二樓）之高度
      ，後來不適合乙○○的卸貨使用，要求拆除斷電開關等情，業經同案被告甲○○於本院調查時供明在卷（見八十九年三月二十二日訊問筆錄），再據應被告
      甲○○請求至現場施作升降機自動控制電路之證人王炳裕到庭結證證稱：（本
      件升降機）原本設計是會停在一樓及二樓，開關亦裝在一樓及二樓，（經本院
      提示現場履勘照片供辨認後）原來不是這個樣子，是設置在旁邊的骨架上，不
      是如照片所示等語（見八十九年四月十四日審判筆錄），故同案被告甲○○前
      開供述，與證人王炳裕上揭證述之情節相互吻合，足徵被告甲○○所述與事實
      相符而堪予採信。又查告訴人丙○○與丁○○二人分別受有如事實欄所載之傷
      害，亦有中和龍佑醫院八十七年十月二十九日之診斷證明書影本二紙在卷可憑
      ，觀諸告訴人二人所受之骨折等傷害，皆係集中於足部，堪認係因升降梯之馬
      達絞死鋼索斷裂而摔落至地面所致，二者間顯有相當因果關係，亦堪以認定。
      綜上所述，被告乙○○明知上開升降機僅供載貨而不得載人，竟為圖裝卸家具
      之便利，要求同案被告甲○○將開關移置升降機內及拆除安全裝置之斷電開關
      後，即應注意有發生升降機馬達絞死鋼索而斷裂之危險，且衡諸客觀之情形，
      並無不能注意之情事，仍疏於注意而未告知告訴人丙○○、丁○○正確之使用
      方法，任令渠等乘坐於上開升降機內自行操作使用，致生上揭事故而使告訴人
      二人分別受有前揭傷害，被告乙○○實難辭過失之咎，是以被告乙○○前揭所
      辯各節，無非臨訟諉過圖卸刑責之詞，均不足採信。本件事證明確，被告犯行
      堪以認定，應予依法論科。
  二、核被告乙○○所為，係犯刑法第二百八十四條第一項前段之過失傷害罪。又因
      被告乙○○之一個過失行為，致告訴人丙○○及丁○○二人均受有傷害，應依
      刑法第五十五條想像競合犯之規定，從一重之過失傷害罪處斷。爰審酌被告前
      未曾受有期徒刑以上刑之宣告，有臺灣高等法院檢察署刑案紀錄簡覆表乙份在
      卷可參，及其犯罪之動機、目的、手段、告訴人二人所受傷害之程度非微，及
      迄本件言詞辯論時仍未與賠償告訴人等所受之損害，與犯罪後猶飾詞卸責之態
      度等一切情狀，量處如主文第一項所示之刑，並諭知易科罰金之折算標準，以
      資懲儆。
乙、被告甲○○部分：
  一、公訴意旨略以：被告甲○○係昇降機製造為業，為從事昇降機製造業務之人，
      於八十七年間之某日受乙○○之委託，在上址之米蘭傢俱行泰山倉庫，承作一
      台載貨昇降機。甲○○本應注意昇降機之製造，應先擬具設計圖送請主管機關
      審核，俟審核通過後始得製造，製造完成後，非經檢驗通過不得使用，且依當
      時之情形，並無不能注意之情事，詎甲○○疏未注意，未先擬具設計圖送請主
      管機關審核，即於上址承製上開昇降機，復於製造完成後未經檢驗程序，即交
      予乙○○使用。嗣於八十七年十月十七日十二時許，丙○○、丁○○二人前往
      米蘭傢俱行泰山倉庫載運沙發時，因上開昇降機之掛勾鋼索斷裂，致昇降機跌
      落地面，致丙○○及丁○○分別受有如事實欄所載之傷害，因認被告甲○○所
      為係犯刑法第二百八十四條第二項之業務過失傷害罪嫌等語。
  二、按告訴乃論之罪，告訴人於第一審辯論終結前得撤回其告訴，又告訴經撤回者
      ，應諭知不受理之判決，並得不經言詞辯論為之，刑事訴訟法第二百三十八條
      第一項、第三百零三條第三款及第三百零七條分別定有明文。
  三、查本件告訴人丙○○及丁○○告訴被告甲○○涉嫌業務過失傷害罪嫌案件，公
      訴人認係觸犯刑法第二百八十四條第二項之業務過失傷害罪，依同法第二百八
      十七條前段之規定，須告訴乃論。茲據告訴人二人於八十八年九月六日具狀表
      明因和解而願撤回本件被告甲○○部分之告訴，有該撤回告訴之聲請狀及所附
      之和解書各乙份附卷可稽，揆諸前開規定，本件被告甲○○部分，爰不經言詞
      辯論，逕為如主文第二項不受理之諭知。
據上論斷，應依刑事訴訟法第二百九十九條第一項前段、第三百零三條第三款、第三
百零七條，刑法第二百八十四條第一項前段、第五十五條、第四十一條，罰金罰鍰提
高標準條例第一條前段、第二條，判決如主文。
本案經檢察官李海龍到庭執行職務
中      華      民      國      八十九    年      四    月    二十八    日
                                臺灣板橋地方法院刑事第三庭
                                      法  官    陳志揚
右正本證明與原本無異。
如不服本判決，應於判決送達後十日內向本院提出上訴狀 (應附繕本) ，上訴於
臺灣高等法院。
                                      書記官    陳慶樹
中      華      民      國      八十九      年    五    月  八    日
附錄本案論罪科刑法條全文：
刑法第二百八十四條
  因過失傷害人者，處六月以下有期徒刑、拘役或五百元以下罰金，致重傷者，處一
  年以下有期徒刑、拘役或五百元以下罰金。
  從事業務之人，因業務上之過失傷人者，處一年以下有期徒刑、拘役或一千元以下
  罰金，致重傷者，處三年以下有期徒刑、拘役或二千元以下罰金。


司法院資訊處製作；財團法人民間司法改革基金會備份。
